【裁判字號】    98,交上易,155
【裁判日期】    980923
【裁判案由】    公共危險等
【裁判全文】
臺灣高等法院刑事判決               98年度交上易字第155號
上  訴  人  臺灣板橋地方法院檢察署檢察官
上  訴  人
即  被  告  廖信用
輔  佐  人  乙○○
上列上訴人因公共危險案件，不服臺灣板橋地方法院98年度交易
字第137號，中華民國98年4月30日第一審判決（起訴案號：臺灣
板橋地方法院檢察署97年度偵字第29080號），提起上訴，本院
判決如下：
    主  文
上訴駁回。
    事  實
一、廖信用於民國97年9月3日18時許，在台北縣中和市○○路某
    工地飲酒後，明知自己服用酒類，不能安全駕駛動力交通工
    具卻仍駕駛車牌G75-833號重型機車，由該處往台北縣土城
    市方向行駛。嗣於同日18時40分許，於行經台北縣土城市○
    ○路與裕民路口時，因酒後意識不清，本應注意駕駛機車應
    保持安全行車車速，並遵守速限標誌、標線規定，且依當時
    情形即天候晴、夜間有照明、路面鋪裝柏油、路面乾燥、無
    缺陷、無障礙物、視距良好及行車管制號誌正常等情形，無
    不能注意之情事，適甲○○騎乘車牌號碼HX3-250號機車同
    方向行駛，詎廖信用竟疏未注意，超速以時速50公里之速度
    行駛，因而擦撞甲○○所騎乘之機車。雙方均人車倒地送醫
    救治，甲○○因脾臟裂傷而切除脾臟。警方委由台北縣立醫
    院抽血檢驗，廖信用血液中酒精濃度經換算達每公升1.17毫
    克，顯不能安全駕駛動力交通工具，始知上情。
二、案經告訴人甲○○訴由台北縣政府警察局土城分局報請臺灣
    板橋地方法院檢察署檢察官偵查起訴。
    理  由
壹、程序部分:
    按被告以外之人於審判外之言詞或書面陳述雖未合於刑事訴
    訟法第159條之1至第159條之4等規定，然經當事人於審判程
    序同意作為證據，法院審酌該言詞或書面陳述作成時之情況
    ，認為適當者，亦得作為證據；當事人、代理人或辯護人於
    法院調查證據時，知有刑事訴訟法第159條第1項不得作為證
    據之情形，而未於言詞辯論終結前聲明異議者，視為有上開
    同意，同法第159條之5定有明文。本判決下引之證據，當事
    人於本院言詞辯論終結前，均未聲明異議，是依前開規定，
    均應認具證據能力，核先敘明。
貳、實體部份:
  一、訊據被告廖信用固於警詢、偵查、原審、本院坦承前述事
      實，惟辯稱: 被告當時遵行車道行駛，突然發生碰撞，告
      訴人顯然與有過失，應共同分擔肇事過失責任等語。經查
      : 被告於97年9月3日18時40分許，行經台北縣土城市○○
      路與裕民路口時，超速及酒醉駕車擦撞告訴人甲○○所騎
      乘之重型機車之事實，業據被告於警詢、偵查、原審及本
      院審理時坦承不諱，核與證人即告訴人甲○○於警詢及偵
      訊中證述之情節相符（見偵卷第11頁至第14頁、第37 頁
      至第38頁），並有刑法第185條之3案件測試觀察紀錄表、
      亞東紀念醫院生化檢驗報告、道路交通事故調查報告表、
      現場圖、臺北縣政府警察局舉發違反道路交通管理事件通
      知單及現場照片在卷可稽（見偵卷第9、18、20-30頁）。
      而告訴人於前開時地因車禍致脾臟裂傷而切除脾臟之事實
      ，復據告訴人證述屬實（見偵卷第13頁），並有亞東紀念
      醫院診斷證明書在卷可稽（見偵卷第15頁）。雖被告廖信
      用以前揭情詞置辯，惟被告對於告訴人與有過失一事並未
      舉證以實其說。且被告本身既有上開肇事之過失，並不因
      告訴人之與有過失而解免被告之過失責任。再者告訴人與
      有過失情節之輕重，僅係酌定雙方民事賠償責任之依據，
      並不影響被告刑事責任之罪，是被告所持上開辯解，自無
      從解免其過失罪責。
  二、按行車速度，依速限標誌或標線之規定；又汽車駕駛人有
      飲用酒類或其他類似物後其吐氣所含酒精濃度超過每公升
      0.25毫克或血液中酒精濃度超過百分之0.05以上情形者，
      不得駕車，道路交通安全規則第93條第1項、第114條第2
      款分別定有明文。被告既考領有駕駛執照，對於上揭規定
      自應知悉及遵守，且依當時客觀情狀、被告智識、能力，
      均無不能注意之情事，詎其於飲酒後酒精濃度達每公升1.
      17毫克情形下仍駕車並超速行駛，造成告訴人甲○○脾臟
      破裂致切除，其有過失致重傷罪責甚明；且告訴人該重傷
      害結果與被告過失行為間，顯然有相當因果關係。被告過
      失致重傷罪行事證明確，犯行洵堪認定，應依法論科。
  三、論罪科刑部份:
    (一)、核被告所為，係犯刑法第185條之3之服用酒類不能安全
        駕駛動力交通工具而駕駛罪、第284條第1項後段之過失
        致重傷罪。被告所犯上開2罪間，犯意各別，行為互殊
        ，應分論併罰。又汽車駕駛人酒醉駕車，因而致人受傷
        ，依法應負刑事責任者，加重其刑至二分之一，道路交
        通管理處罰條例第86條第1項定有明文。本案被告係酒
        醉駕車，並因而導致告訴人甲○○受重傷，已如前述，
        應依法加重其刑。另按刑法第62條所規定之自首，以對
        於未發覺之罪，向有偵查權之機關或公務員自承犯罪，
        進而接受裁判為要件；查被告於肇事後即昏迷送醫，係
        員警據報後主動前往醫院得知被告即為肇事者，再詢問
        被告「是否知道撞到人了」等情，業據被告自承在卷（
        見原審卷第23頁反面），顯見本案犯行在被告坦承前，
        已先為警查知，而不符合自首要件，自無自首減輕規定
        之適用，併予敘明。
    (二)、原審以被告所為事證明確，適用刑法第284條第1項後段
        、第185條之3等規定，並審酌酒後駕車危險性極高，且
        可能造成生命、身體無以彌補之損害等情，被告明知其
        危險，猶漠視己身安危，罔顧公眾行之安全，於服用酒
        類，酒精濃度達每公升1.17毫克，已處於不能安全駕駛
        動力交通工具之狀態，仍駕駛機車上路，復超速行駛，
        造成告訴人甲○○受重傷此一無法彌補之後果，犯罪情
        節難認輕微；惟念其犯後坦承犯行，態度良好，且深具
        悔意，並有賠償意願，惟因雙方對賠償金額無法達成共
        識而尚未和解，又從無前科，素行良好等一切情狀，分
        別就過失致重傷罪、不能安全駕駛動力交通工具罪量處
        有期徒刑4月、拘役20日，並均諭知易科罰金之折算標
        準。經核認事用法並無違誤，量刑亦屬適當。被告上訴
        意旨指摘原判決量刑過重部分，及檢察官上訴意旨指摘
        原判決量刑過輕等語，惟按量刑輕重係屬法院得依職權
        裁量之事項，苟已斟酌刑法第57條各款所列情狀而未逾
        越法定刑度，不得遽指為違法（最高法院72年台上字第
        6696號判例參照）。本件原審判決已經詳細記載量刑審
        酌各項被告犯罪情節及犯罪後之態度等一切情狀，並予
        以綜合考量，在法定刑內科處其刑，經核於法並無不合
        。上訴意旨仍執詞指摘原判決量刑不當，均無理由，應
        予駁回。又刑法上之緩刑，乃法院對於被告宣告刑罰之
        猶豫制度，依職權自由裁量行之，不屬於依據犯罪事實
        適用法律之範疇。被告請求緩刑乙節，本院審酌被告於
        肇事後迄今未能與告訴人達成和解，自不宜宣告緩刑，
        附此敘明。
據上論斷，應依刑事訴訟法第368條，判決如主文。
本案經檢察官陳國鳴到庭執行職務。
中    華    民    國    98    年    9     月    23    日
            刑事第二十二庭審判長法  官  郭雅美
                                法  官  李麗珠
                                法  官  洪于智
以上正本證明與原本無異。
不得上訴。
                                書記官  強梅芳
中    華    民    國    98    年    9     月    24    日


司法院資訊處製作；財團法人民間司法改革基金會備份。
